【裁判字號】    95,交聲更,8
【裁判日期】    950731
【裁判案由】    違反道路交通管理處罰條例聲明異議
【裁判全文】
臺灣桃園地方法院刑事裁定             95年度交聲更字第8號
原處分機關  交通部公路總局嘉義區監理所臺南監理站
異  議  人
即受處分人  甲○○
                    號
上列異議人即受處分人因違反道路交通管理處罰條例案件，對於
交通部公路總局嘉義區監理所臺南監理站94年11月29日嘉監南字
第裁74-DT0000000號所為之處分（原舉發案號：桃警行交停字第
DT-00000 00 號），聲明異議，經臺灣臺南地方法院以94年度交
聲字第695 號裁定管轄錯誤移送本院，異議人對於本院95年4 月
20 日95 年度交聲字第143 號裁定提起抗告，經臺灣高等法院95
年5 月18日以95年度交抗字第398 號撤銷原裁定，發回本院更為
裁定，本院裁定如下：
    主  文
原處分撤銷。
甲○○不罰。
    理  由
一、原處分機關裁決意旨略以：異議人甲○○於民國93年6 月23
    日16時38分許，將其所有之車牌號碼2M－4911號自用小客車
    停放在屬於道路收費停車區之桃園縣桃園市○○路○ 段旁，
    卻未依規定繳費，經桃園縣政府警察局交通隊員警查獲上述
    違規行為，填製舉發違反道路交通管理事件通知單（桃警行
    交停字第DT-0000000號）在案，並將該舉發通知單以掛號郵
    寄至車籍地，惟異議人因故未收受該通知單，原舉發單位（
    即桃園縣政府警察局）於94年2 月2 日辦理公告公示送達在
    案，從而，原處分機關依照道路交通管理處罰條例第56條第
    1 項第11款暨違反道路交通管理事件統一裁罰基準規定，裁
    處新台幣（下同）1,200元等語。
二、本件聲明異議意旨略以：異議人即受處分人甲○○因做生意
    失敗，遂於90年間搬離台南縣永康市○○○路住處，為顧慮
    小孩及工作需求，其經常搬家，故未收到舉發通知單，為此
    聲明異議，請求科處最低罰鍰等語。
三、按行為後法律或自治條例有變更者，適用行政機關最初裁處
    時之法律或自治條例。但裁處前之法律或自治條例有利於受
    處罰者，適用最有利於受處罰者之規定，此行政罰法第五條
    定有明文，亦即於行為人行為後，行政罰之法律或自治條例
    有變更者，係採從新從輕原則，合先敘明。次按94年2 月5
    日修正施行前道路交通管理處罰條例第五十六條第一項第十
    一款規定汽車駕駛人停車時，固規定「在道路收費停車處所
    停車，不依規定繳費者，處600 元以上1,200 元以下罰鍰」
    之處罰，惟該條文嗣於94年2 月5 日修正，並經行政院於同
    年7 月5 日以院臺交字第0940029286號令發布自94年9 月1
    日施行，依94年2 月5 日修正施行後道路交通管理處罰條例
    第五十六條規定，將該條原第一項第十一款規定，移列於同
    條第二項，並規定「汽車駕駛人在道路收費停車處所停車，
    未依規定繳費，主管機關應書面通知駕駛人於七日內補繳，
    並收取必要之工本費用，逾期再不繳納，處新臺幣三百元罰
    鍰」，而此一條文迄今並無任何變更、修正。徵諸行政罰法
    第五條之規定，異議人所為本件違規行為之行為時（即93年
    6 月23日）之處罰規定（94年2 月5 日修正施行前之道路交
    通管理處罰條例第五十六條第一項第十一款），及「行政機
    關最初裁處時」（即94年11月29日裁決時）之處罰規定（94
    年2 月5 日修正施行後之道路交通管理處罰條例第五十六條
    第二項），此修正前、後之法律顯有不同，應認係屬法律變
    更，依行政罰法第五條所定「從新從輕原則」，為新舊法之
    比較適用結果，應以94年2 月5 日修正施行後之道路交通管
    理處罰條例第五十六條第二項之規定，較有利於受處分人，
    自應適用行政機關最初裁處時之94年2 月5 日修正施行後道
    路交通管理處罰條例第五十六條第二項之規定裁處。
四、經查：
  (一)異議人甲○○於上開時間、地點，將其所有之車牌號碼2M—
    4911號自用小客車，停放在道路收費停車處所停車，不依規
    定繳費之事實，為桃園縣政府警察局交通隊警員於93年8 月
    16日掣發桃警行交停字第DT328533號舉發違反道路交通管理
    事件通知單在案，此有上開舉發通知單1 紙附卷可稽（見臺
    灣臺南地方法院94年度交聲字第695 號卷所附原處分機關移
    送之聲明異議案全卷），觀諸異議意旨，異議人對此並未爭
    執，僅以未收到上開舉發通知單置辯在卷。是以，異議人所
    為上開違規行為，事證明確，足堪認定。
  (二)次依卷附異議人之戶籍遷徙資料查詢結果顯示（見本院95年
    度交聲字第143 號卷第7 至15頁），異議人原住並設籍於車
    籍地即「台南縣永康市○○里○○鄰○○○路376 號」，而於
    本件違規之前，先於91年8 月21日將戶籍遷往「臺南市○區
    ○○里○○鄰○○路○ 段372 巷9 號」，又於92年2 月27日將
    戶籍遷往「桃園縣龍潭鄉○○村○○鄰○○路226 巷2 弄12號
    」，再於92年5 月27日遷入「桃園縣桃園市○○路544 號」
    ，嗣於94年7 月12日改遷「桃園縣桃園市○○里○○鄰○○路
    391 號4 樓」，復於94年10月25日遷回「桃園縣龍潭鄉○○
    村○○鄰○○路226 巷2 弄12號」迄今。兩相對照，可知本件
    異議人在警員製單舉發違規當時，已遷往「桃園縣桃園市○
    ○路544 號」居住，並已辦理戶籍遷入登記在案。參以原舉
    發單位桃園縣政府警察局將上開舉發通知單郵寄異議人之車
    籍地址「台南縣永康鄉○○里○○○路376 號」結果，遭永
    康郵局以「遷移新址不明」退回，原舉發單位桃園縣政府警
    察局乃於94年2 月2 日以桃警交字第0940038046 -1 號函辦
    理公告公示送達乙節，有上揭舉發違規通知單暨送達回執、
    桃園縣政府警察局上開公示送達函文暨所附舉發違反道路交
    通管理事件通知單郵寄無法投遞清冊各1 份附卷可稽，是以
    ，上開舉發通知單確未合法寄送異議人之住所，故異議人辯
    稱：其未收到本件舉發通知單等語，非屬無據，尚值採信。
  (三)又本件違規行為之處罰，經比較新舊法之結果，應以94年2
    月5 日修正施行後道路交通管理處罰條例第五十六條第二項
    規定，較有利於異議人。原處分機關就此未為新舊法之比較
    適用，尚有違誤。另原處分機關裁決時所依循之違反道路交
    通管理事件統一裁罰基準表，係以行為人逾越應到案時間之
    長短，決定罰鍰數目之高低，其間寓有對行為人科加到案義
    務之意，此與公示送達之規定，旨在發生文書送達之效力，
    使原處分機關得不待異議人陳述，即逕行裁決不同，而本件
    異議人始終未實際收受舉發違規通知單，自無從認其係故意
    不到案，而加重裁罰，且依94年2 月5 日修正施行後道路交
    通管理處罰條例第五十六條第二項規定及上開統一裁罰基準
    表之規定，無論異議人是否於期限內繳納或到案聽候裁決，
    亦不論其逾越應到案期限多久，均一律處罰鍰300 元，故原
    處分機關自應適用94年2 月5 日修正施行後之該條例第五十
    六條第二項之規定，非於主管機關先以書面通知異議人於7
    日內補繳停車費及收取必要工本費用而異議人逾期未繳納者
    ，不得對之處以罰鍰，且處罰之金額應一律為300 元。是故
    ，原處分機關逕行對異議人科處1,200 元之最高額罰鍰，其
    裁決標準亦有不當。
  (四)綜此，原處分有上開違法不當之處，自應由本院將原處分撤
    銷。
五、綜上所述，異議人確有於上揭時、地，在道路收費停車處所
    停車，不依規定繳費之違規事實，固無爭執，惟上開舉發通
    知單既未合法送達予異議人，且原處分機關於道路交通管理
    處罰條例第五十六條規定於94年2 月5 日修正施行後，未為
    新舊法之比較適用，而逕依94年2 月5 日修正施行前道路交
    通管理處罰條例第五十六條第一項第十一款規定對異議人裁
    處罰鍰1,200 元，依法即有未合，本件異議人執詞提出異議
    ，即有理由，應由本院將原處分撤銷，另諭知適法處分如主
    文第2 項所示。
六、至異議人未繳納停車費之行為應另由主管機關依上開程序辦
    理；另異議人於遷址後未依規定前往監理單位申報車籍變更
    地址，顯已違反道路交通管理處罰條例第十六條第一項第一
    款規定，應由原處分機關另行裁罰，併予敘明。
據上論斷，應依道路交通管理處罰條例第八十七條第二項，道路
交通案件處理辦法第二十條前段，裁定如主文。
中    華    民    國    95    年    7     月    31    日
                     交通法庭    法  官  胡芷瑜
以上正本證明與原本無異。
如不服本裁定，應於裁定送達後5 日內向本院提出抗告狀。
                                 書記官  李珈慧
中    華    民    國    95    年    7     月    31    日


司法院資訊處製作；財團法人民間司法改革基金會備份。
